【裁判字號】    89,訴,53
【裁判日期】    890317
【裁判案由】    偽造有價證券等
【裁判全文】
台灣板橋地方法院刑事判決                            八十九年度訴字第五三號
    公  訴  人  台灣板橋地方法院檢察署檢察官
    被      告  乙○○
    指定辯護人  甲○
右列被告因偽造有價證券等案件，經檢察官提起公訴（八十八年度偵字第二二九三三
號），甲○判決如左：
    主  文
乙○○共同意圖供行使之用，而偽造有價證券，處有期徒刑壹年捌月，並於刑之執行
完畢或赦免後，驅逐出境。偽造之支票號碼ＱＣ0000000號，發票日為中華民
國八十八年五月二十日，發票人為立錩鋼模有限公司、丙○○，受款人為乙○○，付
款銀行為台北國際商業銀行迴龍分行，金額為新台幣壹佰壹拾萬元之支票壹紙沒收。
    事  實
一、乙○○係緬甸國籍人，以就學名義於民國（下同）八十五年八月八日核准來台，
    至八十八年七月二十四日止，逾期居留尚未離境。緣於八十八年四、五月間，在
    台北縣樹林市○○○地○路旁，拾獲丙○○所遺失之發票人為之立錩鋼模有限公
    司（下稱立錩公司）、丙○○，付款銀行為台北國際商業銀行迴龍分行，支票號
    碼為ＱＣ0000000號之空白支票一張之後（該支票為丙○○於不詳時間在
    台北縣樹林市○○街一００號立錩公司遺失之空白支票，經不詳姓名之人於支票
    上蓋用立錩公司及丙○○之印鑑後即棄置於上址），竟意圖為自己不法之所有，
    將上開拾得之支票予以侵吞入己；嗣並與音譯「李永進」之成年男子共同意圖供
    行使之用，由李永進在其不詳姓名之兄長位於台北縣新店市不詳地址，將上開拾
    得之支票上填載受款人為乙○○、發票日為八十八年五月二十日、金額為新台幣
    （下同）一百一十萬元之支票乙紙予以偽造有價證券；之後再由乙○○於八十八
    年五月二十四日將上開所偽造之一百一十萬元支票乙紙持往台北縣永和市○○路
    五八八號中國信託商業銀行雙和分行提示兌領。嗣經該銀行承辦行員通知丙○○
    ，戴女始知支票遺失，並於八十八年五月二十四日將支票掛失止付，該支票方未
    獲兌現，並循線而查知上情。
二、案經台北縣警察局永和分局報請台灣板橋地方法院檢察署檢察官偵查起訴。
    理  由
一、訊據被告乙○○對於上述時地拾得發票人為立錩公司、丙○○之空白支票上，並
    予以侵占，之後再由李永進填載發票日為八十八年五月二十日及金額一百一十萬
    元與受款人為乙○○，並持往中國信託商業銀行雙和分行兌領之事實坦承不諱；
    惟矢口否認與李永進共同偽造有價證券之犯意，並辯稱：係李永進自行填載發票
    日、金額與受款人，伊並不知情云云；惟查：上開丙○○遺失之支票，係被告交
    予李永進之人，且支票上明白記載受款人為乙○○；又被告於李永進將上開侵吞
    之支票偽造完成後，被告即攜往中國信託商業銀行雙和分行提示，並於支票背面
    填載其於該分行之帳號，故所辯與李永進之人並無共同犯意乙節，顯屬畏罪飾卸
    之詞，殊無可採，此外並有被害人丙○○於警訊、偵查中之指訴及支票、退票理
    由單、遺失票據申報書、票據掛失止付通知書與掛失止付票據提示人資料查報表
    附卷可稽，復有所偽造之支票號碼ＱＣ0000000號，發票日為中華民國八
    十八年五月二十日，發票人為立錩公司、丙○○，受款人為乙○○，付款銀行為
    台北國際商業銀行迴龍分行，金額為一百一十萬元之支票影本一紙在卷可佐。罪
    證明確，被告犯行洵堪認定。
二、核被告所為，係犯刑法第二百零一條第一項意圖供行使之用而偽造有價證券與同
    法第三百三十七條侵占遺失物（起訴書誤為離本人所持有）之二罪。被告於偽造
    完成後交予中國信託商業銀行雙和分行之職員而予以行使，其行使之低度行為已
    為偽造之高度行為所吸收，不另論罪。又被告所犯二開間有方法、結果之牽連關
    係，應從一以偽造有價證券之重罪處斷。再被告與李永進成年人間就上開偽造有
    價證券罪間，有犯意聯絡與行為分擔，應論以共同正犯，又被告係緬甸國籍人，
    因一時貪念而罹此重典，情輕法重，依客觀情狀顯堪憫恕，是甲○認處法定最低
    度刑猶嫌過重，故依刑法第五十九條之規定減輕其刑。爰審酌被告之品行、智識
    程度及被告犯罪後之態度等一切情狀，量處如主文所示之刑，以資懲儆。因被告
    係外國人，依刑法第九十五條之規定，同時諭知於刑之執行完畢或赦免後，驅逐
    出境。至被告偽造之支票號碼為ＱＣ0000000號，發票日為中華民國八十
    八年五月二十日，發票人為立錩公司、丙○○，受款人為乙○○，付款銀行為台
    北國際商業銀行迴龍分行，金額為一百一十萬元之支票一紙，應依刑法第二百零
    五條宣告沒收。
據上論斷，應依刑事訴訟法第二百九十九條第一項前段，刑法第二十八條、第二百零
一條第一項、第三百三十七條、第五十五條、第五十九條、第二百零五條、第九十五
條，罰金罰鍰提高標準條例第一條前段，判決如主文。
本案經檢察官李海龍到庭執行職務
中      華      民      國      八十九      年     三     月    十七    日
                                      台灣板橋地方法院刑事第二庭
                                          法  官  潘  長  生
右正本證明與原本無異
如不服本判決應於送達後十日內向甲○提出上訴狀
                                          書記官  王  增  華
中      華      民      國      八十九      年     三     月   二十九   日
附錄本案論罪科刑法條全文：
刑法第二百零一條
意圖供行使之用，而偽造、變造公債票，公司股票或其他有價證券者，處三年以上十
年以下有期徒刑，得併三千元以下罰金。
行使偽造、變造之公債票、公司股票或其他有價證券或意圖供行使之用收集或交付於
人者，處一年以上七年以下有期徒刑，得併科三千元以下罰金。
刑法第三百三十七條
意圖為自己或第三人不法之所有，而侵占遺失物、漂流物或其他離本人所持有之物者
，處五百元以下罰金。


司法院資訊處製作；財團法人民間司法改革基金會備份。
